臺灣嘉義地方法院刑事判決              100年度訴字第531號
公  訴  人  臺灣嘉義地方法院檢察署檢察官
被      告  洪家榮
上列被告因違反毒品危害防制條例案件，經檢察官提起公訴（10
0年度毒偵字第810號），因被告於本院準備程序中就被訴事實為
有罪之陳述，經本院合議庭裁定由受命法官獨任以簡式審判程序
審理判決如下：
    主  文
洪家榮施用第一級毒品，累犯，處有期徒刑拾月。
    犯 罪 事 實
一、洪家榮曾因施用毒品案件，經臺灣高雄地方法院93年度毒聲
    字第2101號裁定應送勒戒處所觀察、勒戒，後因無繼續施用
    毒品傾向，於民國93年11月24日執行完畢釋放，並由臺灣高
    雄地方法院檢察署檢察官以93年度毒偵字第4370號為不起訴
    處分確定。復於上開觀察、勒戒執行完畢釋放後5年內之97
    年6月間，再犯施用毒品案件，為同院以97年度審訴字第517
    0號判決判處有期徒刑2月，於98年5月29日執行完畢，翌日
    出監。詎仍不知悔改，基於施用第一級毒品及第二級毒品之
    犯意，於100年4月3日某時，在嘉義市友人住處，以將第一
    級毒品海洛因及第二級毒品甲基安非他命一併摻水置於針筒
    注射身體之方式，同時施用海洛因及甲基安非他命1次。嗣
    於同年4月4日上午9時30分許，為警至嘉義縣水上鄉龍德村
    75之28號富國旅社202室執行臨檢，因其為毒品犯罪行方不
    明治安顧慮人口而經其同意採尿送驗，結果確呈海洛因進入
    人體後經代謝作用所分解生成之嗎啡陽性反應及甲基安非他
    命陽性反應。
二、案經嘉義縣警察局水上分局報告臺灣嘉義地方法院檢察署檢
    察官偵查起訴。
    理  由
一、本件被告洪家榮所犯係死刑、無期徒刑、最輕本刑為3年以
    上有期徒刑以外之罪，亦非高等法院管轄第一審案件，且被
    告於本院準備程序中，已就被訴事實為有罪之陳述，經告知
    簡式審判程序之旨後，被告及檢察官對於本件改依簡式審判
    程序審理均表示同意，經本院合議庭依刑事訴訟法第273條
    之1第1項規定，裁定本件由受命法官獨任以簡式審判程序加
    以審理，是本件依刑事訴訟法第273條之2規定，不受同法第
    159條第1項、第161條之2、第161條之3、第163條之1及第16
    4條至第170條有關證據提示、交互詰問及傳聞證據等相關規
    定之限制，合先敘明。
二、上開犯罪事實，業據被告坦承不諱（見本院卷第136頁），
    且其本件為警採集送驗之尿液，經以酵素免疫法（EIA）初
    步篩檢及氣相層析質譜法（GC／MS）確認鑑定，檢驗結果確
    呈海洛因進入人體後經代謝作用所分解生成之代謝物嗎啡陽
    性反應及甲基安非他命陽性反應，有正修科技大學超微量研
    究科技中心100年4月26日檢驗報告及代號與真實姓名對照表
    各1紙在卷可資佐證（見警卷第5頁至第6頁）。足認被告上
    開任意性自白與事實相符，堪予採信。
三、按施用第一、二級毒品為犯罪行為，毒品危害防制條例第10
    條定有處罰明文。故施用第一、二級毒品者，依前揭規定本
    應科以刑罰。惟基於刑事政策，對合於一定條件之施用者，
    則依同條例第20條、第23條之規定，施以觀察、勒戒及強制
    戒治之保安處分。又毒品危害防制條例於92年7月9日修正公
    布，自93年1月9日施行，其中第20條、第23條將施用毒品之
    刑事處遇程序，區分為「初犯」及「5年內再犯」、「5年後
    再犯」。依其立法理由之說明：「初犯」，經觀察、勒戒或
    強制戒治後，應為不起訴處分或不付審理之裁定；經觀察、
    勒戒或強制戒治執行完畢釋放後，「5年內再犯」者，因其
    再犯率甚高，原實施之觀察、勒戒及強制戒治既已無法收其
    實效，爰依法追訴或裁定交付審理。至於經觀察、勒戒或強
    制戒治執行完畢釋放後，「5年後再犯」者，前所實施之觀
    察、勒戒或強制戒治已足以遮斷其施用毒品之毒癮，為期自
    新及協助其斷除毒癮，仍適用「初犯」規定，先經觀察、勒
    戒或強制戒治之程序。從而依修正後之規定，僅限於「初犯
    」及「5年後再犯」2種情形，始應先經觀察、勒戒或強制戒
    治程序。倘被告於5年內已再犯，經依法追訴處罰，縱其第3
    次（或第3次以上）再度施用毒品之時間，在初犯經觀察、
    勒戒或強制戒治執行完畢釋放5年以後，已不合於「5年後再
    犯」之規定，且因已於「5年內再犯」，顯見其再犯率甚高
    ，原實施觀察、勒戒或強制戒治，已無法收其實效，即應依
    該條例第10條處罰。至於第3次（或第3次以上）施用毒品之
    時間，是否宜有期間限制？以多久為適宜？則分屬刑事政策
    、專門醫學之範圍，非審判機關所能決定，有待循立法途徑
    解決。
四、本件被告曾因施用毒品案件，經臺灣高雄地方法院93年度毒
    聲字第2101號裁定應送勒戒處所觀察、勒戒，後因無繼續施
    用毒品傾向，於93年11月24日執行完畢釋放，並由臺灣高雄
    地方法院檢察署檢察官以93年度毒偵字第4370號為不起訴處
    分確定。復於上開觀察、勒戒執行完畢釋放後5年內之97年6
    月間，再犯施用毒品案件，為同院以97年度審訴字第5170號
    判決判處有期徒刑2月，於98年5月29日執行完畢，翌日出監
    之情，有臺灣高等法院被告前案紀錄表1份在卷可按（見本
    院卷第3頁至第5頁）。是被告於「初犯」經觀察、勒戒後，
    曾於5年內再犯施用毒品案件，經依法追訴處罰，揆諸上揭
    說明，本案自無再經觀察、勒戒及強制戒治之必要，檢察官
    逕行起訴，即無不合。本件事證明確，被告犯行堪以認定。
五、查海洛因、甲基安非他命分別為毒品危害防制條例第2條第2
    項第1款、第2款所定之第一級、第二級毒品，故核被告所為
    ，分別係犯毒品危害防制條例第10條第1項之施用第一級毒
    品罪及同條第2項之施用第二級毒品罪。被告持有海洛因、
    甲基安非他命以施用，其持有之低度行為，應為各該施用之
    高度行為所吸收，均不另論罪。又其係以1施用行為，同時
    施用第一級毒品與第二級毒品，而觸犯上開2罪，為想像競
    合犯，應依刑法第55條前段規定，從一重之施用第一級毒品
    罪處斷。公訴意旨雖認被告於施用第一級毒品海洛因之行為
    外，尚有另行施用第二級毒品之行為，應予分論併罰，然此
    部分並無其他積極證據可為證明，且與被告之自白不符，本
    院認應為被告有利之認定，併此敘明。又被告有犯罪事實欄
    所記載之前科執行紀錄，已如上述，其於受徒刑之執行完畢
    後，5年以內故意再犯本件有期徒刑以上之罪，為累犯，應
    依刑法第47條第1項規定加重其刑。爰審酌被告曾因施用毒
    品經裁定觀察、勒戒、判處徒刑執行完畢，猶未知警惕而再
    犯本案之犯罪動機、目的；自行以針筒注射之方式同時施用
    海洛因、甲基安非他命毒品之犯罪手段；未婚，無子女，平
    時與父親同住，之前曾從事修理船隻工作，目前無業，經濟
    狀況勉持之生活狀況；有施用毒品前科紀錄之素行；高中畢
    業之教育程度非低；施用毒品本質上係戕害自身健康之行為
    ，尚未嚴重破壞社會秩序或侵害他人權益之犯罪所生危害；
    坦承犯行之犯後態度尚可等一切情狀，量處如主文所示之刑
    。
據上論斷，應依刑事訴訟法第273條之1第1項、第299條第1項前
段，毒品危害防制條例第10條第1項、第2項，刑法第11條前段、
第47條第1項、第55條前段，判決如主文。
本案經檢察官陳志川到庭執行職務。
中    華    民    國   100    年    9     月    23    日
                  刑事第四庭    法  官  吳育霖
以上正本證明與原本無異。
如不服本判決應於收受判決後10日內向本院提出上訴書狀，並應
敘述具體理由；其未敘述上訴理由者，應於上訴期間屆滿後20日
內向本院補提理由書（均須按他造當事人之人數附繕本）「切勿
逕送上級法院」。告訴人或被害人如對於本判決不服者，應具備
理由請求檢察官上訴，其上訴期間之計算係以檢察官收受判決正
本之日期為準。
中    華    民    國   100    年    9     月    23    日
                                書記官  陳俊男
附錄本案論罪科刑法條：
毒品危害防制條例第10條
施用第一級毒品者，處6月以上5年以下有期徒刑。
施用第二級毒品者，處3年以下有期徒刑。